【裁判字號】    99,交抗,7
【裁判日期】    990206
【裁判案由】    聲明異議
【裁判全文】
臺灣高等法院高雄分院刑事裁定           99年度交抗字第7號
抗  告  人
即受處分人  甲○○
上列抗告人因違反道路交通管理處罰條例聲明異議案件，不服臺
灣高雄地方法院中華民國98年12月10日裁定（98年度交聲字第25
90號），提起抗告，本院裁定如下：
    主  文
抗告駁回。
    理  由
一、本院審理結果，認原審裁定認事、用法，均無違誤應予維持
    ，並引用原審裁定（如附件）。
二、抗告意旨略以：抗告人即受處分人甲○○獨居，經常不在高
    雄市○鎮區○鎮街176 號住處，常往返北部、南部，本件交
    通違規罰單第1 次送達未到，郵差在第2 次送達理應送至地
    區警察局，且抗告人曾在家門上見到非其住址之訴訟通知單
    ，顯然郵差投遞草率，本件不應以郵差之工作態度來裁罰抗
    告人，為此提起抗告，請撤銷原裁定更為適當之裁定等語。
三、經查本件抗告人甲○○因本件闖紅燈之交通違規經警逕行舉
    發，嗣裁處罰鍰新台幣4,500 元，該裁決書於97年11月11日
    ，以郵務送達方式寄存在高雄前鎮郵局並依法製作通知書等
    情，有高縣警交字第NJ0000000 號舉發違反道路交通管理事
    件通知單、高市交裁字第32-NJ0000000號裁決書之送達證書
    在卷（原審卷第9 、23、24頁），又抗告人亦不諱言其經常
    不在家，則依行政程序法第74條第1 、2 項規定，足認本件
    裁決書於97年11月11日業已合法送達抗告人，上開抗告意旨
    徒憑己見，質疑上開送達方式，尚非有理。
四、綜上所述，抗告人甲○○如欲聲明異議，應於接到裁決書之
    翌日起20日內提出。惟抗告人遲至98年9 月15日始具狀向原
    審法院聲明異議（原審卷第3 頁），自非合法。原審因認抗
    告人於原審所提出之聲明異議不合法，依據道路交通案件處
    理辦法第18條，裁定駁回抗告人於原審之聲明異議，經核於
    法尚無不合。抗告人仍執前詞提起抗告，並無理由，應予駁
    回。
據上論結，依道路交通案件處理辦法第26條，刑事訴訟法第412
條，裁定如主文。
中    華    民    國    99    年    2    月    6      日
                    刑事第三庭  審判長法  官 莊崑山
                                      法  官 唐照明
                                      法  官 張意聰
以上正本證明與原本無異。
本裁定不得再抗告。
中    華    民    國    99    年    2    月    6      日
                                      書記官 陳金
附件：
臺灣高雄地方法院交通事件裁定        98年度交聲字第2590號
原處分機關  高雄市政府交通局
                    設高雄市○○區○○路71號3樓
代  表  人  王國材  住同上
異  議  人
即受處分人  甲○○  56歲（民國○○年○月○○日生）
                    身分證統一編號：Ｚ000000000號
                    住高雄市○鎮區○鎮街176號
上列異議人即受處分人因違反道路交通管理處罰條例案件，對於
高雄市政府交通局於中華民國97年10月27日所為處分（原處分案
號：高市交裁字第裁32-NJ0000000號）聲明異議，本院裁定如下
：
    主  文
異議駁回。
    理  由
一、原處分意旨略以：異議人即受處分人甲○○於民國96年4 月
    22日8 時15分許騎乘車號ZFA-335 號輕型機車，行經高雄縣
    鳳山市○○路與384 巷交岔路口時，因闖越紅燈，經高雄縣
    政府警察局交通隊逕行舉發異議人「駕車行經有燈光號誌之
    交岔路口闖紅燈」，並開立96年5 月15日高縣警交字第NJ00
    00000 號舉發違反道路交通管理事件通知單，而依據道路交
    通管理處罰條例第53條第1 項之規定，於97年10月27日以高
    市交裁字第32-NJ0000000號裁決書，裁處異議人罰鍰新臺幣
    （下同）4,500 元等語。
二、聲明異議意旨略以：異議人於前揭時地因騎乘機車闖紅燈，
    被拍照逕行舉發處4,500 元之罰鍰，但異議人係獨居且大部
    分時間在台北縣雙溪鄉魚行村之廟宇「指天凌霄寶殿」擔任
    義工，時常不在家，因未收到寄來之罰單致遭重罰，高雄市
    交通事件裁決所97年10月27日高市交裁字第32-NJ0000000號
    裁決書所為處分顯有錯誤，應予撤銷，爰依法聲明異議等語
    。
三、按受處分人不服道路交通管理處罰條例第8 條所定主管機關
    所為之處罰者，得於接到裁決書之翌日起20日內，向管轄地
    方法院聲明異議；又交通法庭認聲明異議不合法律上之程式
    ，且其不合法律上之程式無從補正者，應以裁定駁回之，道
    路交通管理處罰條例第87條第1 項、道路交通案件處理辦法
    第18條前段分別定有明文。是受處分人自應依法於上開規定
    期間內向法院聲明異議，倘其逾期始行提出異議者，於法即
    有不合，法院自應裁定駁回，合先敘明。次按聲明異議之期
    間，自裁決送達之翌日起算，且處理違反道路交通管理事件
    ，有關文書送達之程序，依行政程序法之規定，道路交通案
    件處理辦法第12條、違反道路交通管理事件統一裁罰基準及
    處理細則第5 條亦分別定有明文。末按送達，不能依前2 條
    規定為之者，得將文書寄存送達地之地方自治或警察機關，
    並作送達通知書兩份，一份黏貼於應受送達人住居所、事務
    所、營業所或其就業處所門首，另1 份交由鄰居轉交或置於
    該送達處所信箱或其他適當位置，以為送達。前項情形，由
    郵政機關為送達者，得將文書寄存於送達地之郵政機關，行
    政程序法第74條第1 、2 項亦分別定有明文。是行政機關依
    行政程序法而為文書之送達，專依該法律之規定，且該法並
    無準用民事訴訟法或刑事訴訟法關於寄存送達自寄存之日起
    10日生效規定之規定，是則文書合法寄存送達後，當自寄存
    之日起即時生效，並非於寄存之日起算10日生效，或自受送
    達人實際領取文書之日起生效（司法院大法官釋字第667 號
    解釋意旨參照）。
四、經查，異議人於前揭時地因闖紅燈之交通違規經警舉發，嗣
    由原處分機關於97年10月27日，依道路交通管理處罰條例第
    53條第1 項之規定，裁處異議人罰鍰4,500 元，裁決書已由
    郵政機關送達異議人位於高雄市○鎮區○鎮街176 號之住所
    地，俟因無法依行政程序法第72條、第73之規定送達，郵務
    人員乃於97年11月11日，將裁決書寄存在高雄前鎮郵局，並
    依行政程序法第74條第1 項規定製作通知書等情，有裁決書
    、聲明異議狀（載明異議人之住所地）、原處分機關送達證
    書在卷可稽（本院卷第3 至5 、23、24頁），是依上開違反
    道路交通管理事件統一裁罰基準及處理細則第5 條及行政程
    序法第74條第1 項、第2 項之規定，本件裁決書於97年11月
    11日業已合法送達予異議人之事實，應堪認定。故原處分機
    關之裁決書既已於97年11月11日發生送達效力，異議人如欲
    聲明異議，應於接到裁決書之翌日起20日內提出。惟異議人
    遲至98年9 月15日始具狀向本院提出聲明異議，此有聲明異
    議狀上之本院收狀章戳記1 枚在卷可稽（本院卷第3 頁），
    是以異議人聲明異議顯已逾20日之法定不變期間，參照前揭
    法律規定，異議人之聲明異議自屬不合法律上之程式，且無
    從補正，揆諸首揭說明，自應將異議人之異議駁回。
據上論斷，應依道路交通管理處罰條例第87條第1 項、道路交通
案件處理法第18條，裁定如主文。
中    華    民    國    98    年    12    月    10    日
                      交通法庭  法  官  林建鼎
以上正本證明與原本無異。
如不服本裁定，應於收受送達後5 日內向本院提出抗告狀（須附
繕本）。
中    華    民    國    98    年    12    月    10    日
                                書記官  林秀敏

司法院資訊處製作；財團法人民間司法改革基金會備份。
